【裁判字號】    98,簡上,484
【裁判日期】    980702
【裁判案由】    妨害名譽
【裁判全文】
臺灣板橋地方法院刑事判決             98年度簡上字第484號
上  訴  人  甲○○
即  被  告
上列上訴人因妨害名譽案件，不服本院刑事庭中華民國九十八年
二月二十七日九十七年度簡字第九０八六號第一審刑事簡易判決
（聲請簡易判決處刑案號：九十七年度偵字第二四０八一號），
提起上訴，本院管轄之第二審合議庭判決如下：
    主  文
上訴駁回。
    事  實
一、甲○○與黃廉勗於民國九十年間原係夫妻之關係，嗣因二人
    相處不睦而致分居，甲○○竟基於散布於眾之意圖，於九十
    六年五月八日，在臺北縣板橋市○○街一０二號二樓住處，
    利用該處電腦設備透過網際網路連結至「Kijiji臺北. 基隆
    」網站，以張貼者「AnoＺ000000000000」登入該可供不特定
    人瀏覽、公開性質之網頁，刊登內容為「我是一個無法忍受
    寂寞的女人，對愛有莫名的狂熱，想找一個能夠滿足我心靈
    與身體的男人，填滿我空虛的地方，尋找有一支之長的男人
    ，第一次玩網路交友很興奮，希望能認識更多的男孩，可以
    不再一個人度過慢慢長夜，我不喜歡一個人辜枕難眠的感覺
    ，喜歡有人能抱著我入睡，那個人趕快出現吧0000000000黃
    小姐」等文字，足以毀損黃廉勗之名譽；另承接上揭犯意，
    於九十六年六月二十八日，在上址，利用該處電腦設備透過
    網際網路連結至「Yahoo！奇摩交友」網站，以暱稱「nancy
    」登入該可供不特定人瀏覽、公開性質之交友網頁，刊登主
    題「心情日記」，內容為「Hi!這已不是交筆友年代，若有
    同感先電話聊幾句，沒太多時間浪費在文字往返，0955-EEF
    00G、03-D99DC9H、03-D0 9CCEG黃新廉小姐ps:聰明ㄉ自會
    解碼（A=1,B=2,C=3,D=4,E=5,F=6,...）未接是我正在忙著
    ，請留言or顯示..or 再撥..3Q，很抱歉！我不常上網～想
    找我就請Call我」等文字，足以毀損黃廉勗之名譽；另承接
    上揭犯意，於九十六年七月四日，在上址，利用該處電腦設
    備透過網際網路連結至上開網站，以暱稱「nancy」登入該
    可供不特定人瀏覽、公開性質之交友網頁，刊登主題「心情
    日記」，內容為「Hi!這已不是交筆友年代，若有同感先電
    話聊幾句，沒太多時間浪費在文字往返，03-D99D39？黃Nan
    cy小姐，期待你的來電（A=1,B=2,C=3,...?自己猜）夠清楚
    了吧」等文字，足以毀損黃廉勗之名譽。另承接上揭犯意，
    於九十六年七月一日十五時四分許，在上址，利用該處電腦
    設備透過網際網路連結至「PChome交友」網站，在「nancy
    心情筆記」，以暱稱「nancy」登入該可供不特定人瀏覽、
    公開性質之交友網頁，刊登內容為「喜歡的男孩是癡情男，
    純粹的心靈征服，沒有邪念，不怕纏，不怕煩，不怕黏...
    越是大膽示愛，愈是鍥而不捨，愈是無悔付出.就會打心底.
    .. 」等文字，足以毀損黃廉勗之名譽；另於九十六年七月
    二日十一時許，在上開網頁，以暱稱「nancy」登入該可供
    不特定人瀏覽、公開性質之交友網頁，刊登內容為「Hi這以
    不是交筆友的年代，若有同感先電話聊幾句，沒太多時間浪
    費在文字往返0955-55F00?03-D99D39?黃Nancy小姐，期待你
    的來電（A=..」等文字，足以毀損黃廉勗之名譽；另承接上
    揭犯意，於九十六年七月九日，在上址，利用該處電腦設備
    透過網際網路連結至「Kijiji臺北. 基隆」網站，以張貼者
    「AnoＺ000000000000」登入該可供不特定人瀏覽、公開性質
    之網頁，刊登內容為「很期待能夠在這個虛擬交友平台上與
    大家認識，能夠彼此互相認識不正就是一種緣分嗎？這已不
    是交筆友年代，若有同感先電話聊幾句，沒太多時間浪費在
    文字往返0000-000000、00-0000000黃小姐Nancy期待你的來
    電」等文字，足以毀損黃廉勗之名譽。嗣因黃廉勗經常接獲
    不明電話表示欲與之交往，不堪其擾報警處理，始循線查獲
    上情。
二、案經黃廉勗訴請桃園縣政府警察局龍潭分局報請臺灣桃園地
    方法院檢察署檢察官呈請臺灣高等法院檢察署檢察長令轉臺
    灣板橋地方法院檢察署檢察官偵查後聲請簡易判刑。
    理  由
壹、程序事項：
    按刑事訴訟法第一百五十九條第一項雖規定，被告以外之人
    於審判外之言詞或書面陳述，除法律有規定外，不得作為證
    據。惟依同法第一百五十九條之五第一項、第二項規定，經
    當事人於審判程序同意作為證據，法院審酌該言詞陳述或書
    面陳述作成時之情況，認為適當者，亦得為證據。當事人或
    辯護人於法院調查證據時，知有第一百五十九條第一項不得
    為證據之情形，而未於言詞辯論終結前聲明異議者，視為有
    前項之同意（指同條第一項之同意作為證據），此乃第一百
    五十九條第一項所容許，得作為證據之例外規定之一。經查
    ：檢察官、被告甲○○於本案言詞辯論終結前，均未就本院
    所採為證據之以下各項供述證據主張有刑事訴訟法第一百五
    十九條第一項不得為證據之情形，本院復審酌各該證據作成
    時之情況，認為均屬適當，是本案經調查之前述證據均有證
    據能力，又其餘所用非屬供述證據部分，既未有傳聞法則之
    適用，復查無違法取證之情事存在，自亦得作為證據，合先
    敘明。
貳、實體事項：
一、前揭犯罪事實，業據被告甲○○於本院審理中坦承不諱（見
    本院九十八年五月十三日準備程序筆錄及九十八年六月十一
    日審判筆錄），核與證人湯雅玲於警偵訊之證述，及告訴人
    黃廉勗於本院證述之情節相符，並有被告於前開網站上所刊
    登網路網頁資料十四張暨億貝股份有限公司函文、和信超媒
    體股份有限公司函文、香港商雅虎資訊股份有限公司臺灣分
    公司函文、網域查詢資料各一份在卷可稽。足認被告自白與
    事實相符，本件事證明確，被告犯行洵堪認定。
二、按被告於前開網路所刊登之留言文字，依一般社會通念，足
    以對告訴人之道德形象、人格評價、社會地位，造成負面、
    貶抑之評價，而毀損告訴人之名譽，是核被告所為，係犯刑
    法第三百十條第二項之加重誹謗罪。再按行為人之數行為於
    同時同地或密切接近之時地實施，侵害同一之法益，各行為
    之獨立性極為薄弱，依一般社會健全觀念，在時間差距上，
    難以強行分開，在刑法評價上，以視為數個舉動之接續施行
    ，合為包括之一行為予以評價，較為合理，則屬接續犯，而
    為包括之一罪，最高法院八十六年台上字第三二九五號判例
    意旨可資參照。查本件被告實行之誹謗犯行，係分別於九十
    六年五月八日、同年六月二十八日、同年七月一日、同年七
    月二日、同年七月四日、同年七月九日，在其位於臺北縣板
    橋市○○街一０二號二樓住所為之，其前後六次犯罪舉動，
    所欲侵害之法益同一，其先後時間亦為密接，且依此利用電
    腦網路所犯之手段特性而論，雖可謂實行事實上之數行為，
    然猶以評價為法律上之一行為，始屬妥適，是為接續犯。原
    審判決適用刑法第三百一十條第二項、第四十一條第一項前
    段，刑法施行法第一條第一項、第二項前段，審酌被告因感
    情糾紛，未經深思熟慮，即率爾在網際網路上散布毀損告訴
    人之名譽之文字，兼衡被告犯罪之目的、動機、手段，迄未
    與告訴人達成和解等一切情狀，予以量處有期徒刑三月，並
    諭知易科罰金之折算標準，經核認事用法均無違誤，量刑亦
    屬妥適。
三、至於被告上訴意旨略以：上訴人與告訴人於九十年八月八日
    在臺北地方法院公證結婚。並於九十年十月十四日在板橋市
    ○○路二四七號廣香龍華樓餐廳另舉行婚宴，惟結婚八年迄
    未向戶籍機關登記，上訴人與告訴人婚後因父母親分別罹患
    癌症，為利照料故與父母同住，但告訴人始終對此時有怨言
    ，復因上訴人需照顧罹癌病之父母，又需養育與前妻所生之
    幼子，在不得已之下辭去銀行中階襄理職務，全職留在家中
    看護父母及幼子，而上訴人之父母又分別於九十三年十一月
    十五日及九十七年九月二十日往生，然告訴人未體恤及諒解
    上訴人之心情，竟於案發前三年離家出走，迄今未返，上訴
    人因窮盡其他各種管道及方式，諸如發簡訊、存證信函等，
    期盼告訴人能面對溝通、和平解決相關問題，卻均不為告訴
    人所動，故上訴人未深思熟慮及情急下，率爾利用網際網路
    為原判決所認之不法行為，以促使告訴人出面，殊值不妥，
    上訴人甚為懊悔，而原判決審認上訴人未與告訴人達成和解
    乙節，然上訴人確實期盼雙方能平和解決，上訴人在此前迄
    無前科記錄，且目前無固定工作，已向臺北縣社會局申請急
    難救助，又有幼兒尚讀中學亟待扶養及支出必要生活與房租
    、教育費用，原判決量刑稍嫌過重，為此請求諭知緩刑之宣
    告云云。惟查，被告透過不特定人或多數人得以共見共聞之
    網路討論區張貼足以貶損他人人格及社會評價之文字致使告
    訴人受辱，嚴重損害其名譽，此一行止顯非單純促使告訴人
    出面之意，且告訴人於本院審理時亦稱：被告在今年開偵查
    庭之後，問伊要不要和解，伊因為他之前一直說謊，所以伊
    不願意和解，因為被告在網路上刊登這些，導致伊所住的社
    區及伊工作的人際關係都被他破壞，讓伊無法在臺北生活，
    所以伊就搬到高雄等語（見本院九十八年六月十一日審判筆
    錄），足認被告尚無法以具體之行動與告訴人達成和解，取
    得告訴人之諒解。況被告於本件案發後，自九十八年二月十
    日起，至九十八年四月十八日止，尚接續以極為不堪之文字
    ，發送簡訊予告訴人，不斷對於告訴人騷擾及傷害，此有告
    訴人提出之簡訊列印文字四紙附卷足稽，顯見被告並未有真
    實之悔意，實不宜為緩刑之宣告，用茲警惕，以維衡平。是
    以，被告確有為本件妨害名譽之犯行，且原審判決之認事用
    法均無違誤，量刑亦屬妥適，已如前述，因認被告之上訴為
    無理由，應予駁回。
據上論斷，應依刑事訴訟法第四百五十五條之一第一項、第三項
、第三百六十四條、第三百六十八條，判決如主文。
本案經檢察官藍海凝到庭執行職務。
中    華    民    國    98    年    7     月    2     日
                  刑事第五庭    審判長法  官   胡堅勤
                                      法  官   林家賢
                                      法  官   盧軍傑
以上正本證明與原本無異
本件不得上訴
                                      書記官   梁宜庭
中    華    民    國    98    年    7     月    2     日
附錄本案論罪科刑法條全文：
刑法第三百十條
意圖散布於眾，而指摘或傳述足以毀損他人名譽之事者，為誹謗
罪，處一年以下有期徒刑、拘役或五百元以下罰金。
散布文字、圖畫犯前項之罪者，處二年以下有期徒刑、拘役或一
千元以下罰金。對於所誹謗之事，能證明其為真實者，不罰。但
涉於私德而與公共利益無關者，不在此限。


司法院資訊處製作；財團法人民間司法改革基金會備份。
